臺灣高等法院花蓮分院民事判決　　　　 100年度上易字第43號
上　訴　人
即　被　告　陳建元
訴訟代理人　林國泰律師
被 上訴 人
即　原　告　劉振國
訴訟代理人　林武順律師
上列當事人間因侵權行為損害賠償事件，上訴人對於中華民國
100年7月29日臺灣花蓮地方法院100年度訴字第20號第一審判決
提起上訴，本院於100年11月4日言詞辯論終結，判決如下：
    主  文
上訴駁回。
第二審訴訟費用由上訴人負擔。
    事實及理由
一、被上訴人（即原告）主張略以：上訴人明知訴外人劉美娟為
    有配偶之人，竟自民國99年1月1日起至99年2月8日止，在花
    蓮縣某旅館及上訴人住處，與劉美娟發生三次性行為。經被
    上訴人提起刑事告訴後，上訴人已遭判刑確定。而被上訴人
    為劉美娟之配偶，上訴人之行為有害於被上訴人之權利，並
    致被上訴人受有精神上極大痛苦，為此提起本訴，請求上訴
    人賠償精神慰撫金。並聲明：上訴人應給付被上訴人新臺幣
    (下同)1百萬元，並加計法定遲延利息，並願供擔保，請准
    宣告假執行。
二、上訴人（即被告）則以：上訴人係經由網路認識劉美娟，但
    並未與其發生性關係。刑事程序中所採之劉美娟網路留言及
    通聯紀錄，只能證明二人有互動、聯絡。且劉美娟所為之供
    述亦有所矛盾，不能僅憑其片面之詞即認上訴人有與其相姦
    之行為。故刑事判決之認定實有違經驗法則，並非可採。退
    步言，縱認上訴人有與劉美娟相姦而侵害被上訴人之權利，
    被上訴人請求之精神慰撫金亦屬過高等語，資為抗辯。並聲
    明：(一)原告之訴駁回。(二)願供擔保，請准免為假執行。
三、原審審理結果認被上訴人本於侵權行為損害賠償之法律關係
    ，請求上訴人給付600,000元及法定遲延利息，為有理由，
    應予准許。逾此範圍之請求則難謂有據，應予駁回。（被上
    訴人就其於原審敗訴部分，並未聲明不服，該部分已確定在
    案。）
四、上訴人不服原審判決，提起上訴主張略以：
(一)按最高法院29年上字第1640號判例：『刑事判決所為事實之
    認定，於為獨立民事訴訟之裁判時本不受其拘束，原審斟酌
    全辯論意旨及調查證據之結果，依自由心證為與刑事判決相
    異之認定，不得謂為違法。』上訴人所涉嫌妨害婚姻罪嫌，
    經被上訴人提起刑事告訴後，經鈞院以100年度上易字第14
    號駁回上訴人之上訴，業已有罪確定，然依據前揭最高法院
    判例要旨，民事部分仍應獨立調查證據，以為判斷之基礎，
    當不得以上訴人刑事部分經判決有罪確定為唯一依據。被上
    訴人之前妻劉美娟於警、偵對於上訴人之指訴前後矛盾不一
    ，難認其指訴上訴人曾與其發生三次關係為可採：
  1.劉美娟於警詢時先陳稱，第一次是在99年1月1日晚上10時許
    ，他帶我到自強路函園旅店，約23點30分離開；後於偵查中
    改稱係松石旅館，非函園旅店，地點即有出入，再者，警方
    調閱松石旅館日報表，當段時間並無二人之紀錄。
  2.又劉美娟於警詢供述第二次是在99年1月22日晚上18時許，
    與上訴人先至南濱公園附近釣蝦場，再由上訴人載劉美娟與
    其兩名小孩至上訴人住處，兩名小孩在一樓看電視，劉美娟
    與上訴人至二樓云云；後偵訊時改稱當天是上訴人先載伊一
    人回上訴人住處發生性行為，再去釣蝦場後，才將小孩從家
    中接來釣蝦場，陳述亦前後矛盾，劉美娟於警詢99年3月15
    日及偵查之證詞，距其所指與上訴人發生關係之時間不及二
    個月，當不可能有前述時間及地點錯置情形，應有再行傳喚
    劉美娟到庭說明之必要。
(二)依被上訴人所述劉美娟之個性極為保守，豈可能僅於網路短
    暫認識，即與男網友發生性關係達三次，且其中部分係劉美
    娟主動前往，實嚴重違背經驗法則。上訴人陳建元與劉美娟
    於奇摩交友網站留言之對話內容，劉美娟提及「這樣我會對
    不起我老公」、「我們也無緣囉」，陳建源回答「有ㄚ，等
    你離婚」等通聯記錄，僅說明兩人言詞曖昧，不能證明兩人
    曾發生性關係，現今網路發達，於網路上聊天開玩笑所在常
    有，實不能單憑前述對話即認上訴人與劉美娟曾發生性關係
    。
(三)依照民事訴訟法第277條規定，當事人主張有利於己之事實
    者，就其事實有負舉證之責任。但法律別有規定，或依其情
    形顯失公平者，不在此限。被上訴人並未依此舉證責任分配
    原則舉證上訴人侵害其權益，原審卻判令上訴人應給付被上
    訴人60萬元精神慰撫金，實違背證據及經驗法則。退步言之
    ，縱令上訴人應對被上訴人負損害賠償責任，原審未考量上
    訴人學歷為警專畢業，現僅為基層員警，已離婚尚有一子須
    扶養，資力不豐卻判令上訴人應給付60萬元精神慰撫金，實
    嫌過高。
五、被上訴人就上訴人上訴意旨之答辯聲明及理由：
    上訴人上訴意旨乃否認與訴外人即被上訴人之前妻劉美娟相
    姦，且抗辯60萬元之精神慰撫金過高云云。然上訴人與劉美
    娟確有姦情，業經鈞院以100年度上易字第14號刑事判決確
    定在案，不容上訴人憑空否認；而上訴人之侵權行為不僅致
    使被上訴人受精神上之痛苦，導致被上訴人之婚姻破裂，被
    上訴人離婚後須將兩名小孩托人照料，每月需花費17,000元
    ，照料兩名小孩滿18歲共需付1,717,000元，上開花費皆係
    因上訴人之侵權行為所衍生之支出。況且，上訴人身為警務
    人員，竟知法犯法介入被上訴人婚姻，導致被上訴人家庭破
    裂、親情疏離，被上訴人之傷痛顯然無法言喻，故原判決判
    令上訴人應給付被上訴人60萬元之慰撫金並無過高，爰請鈞
    院駁回上訴人之上訴云云。
六、上訴駁回之理由：
(一)本件爭執之重點仍為：上訴人有無與劉美娟相姦？如有
    相姦，被上訴人請求上訴人賠償精神慰撫金之數額以多少為
    適當？
(二)被上訴人主張之事實，業經依職權調取本院100年度上易字
    第14號妨害家庭刑事偵審全卷查明無訛，上訴人並因此遭判
    處有期徒刑確定，有該案刑事判決正本附卷可稽。上訴人雖
    辯稱其並未與訴外人劉美娟發生性關係云云，然查上訴人確
    有與劉美娟相姦三次之行為，除據劉美娟於上開刑事偵審程
    序中供述綦詳外，尚有劉美娟之網路留言內容與通聯紀錄等
    其他證據可資綜合判斷；雖劉美娟關於其中或有些許前後不
    一之處，此乃因時日已久，對於細節部分記憶模糊所致，本
    屬事理之常；因之，本件綜合上開證言及網路留言內容與通
    聯紀錄等作綜合判斷，衡以經驗法則，應可認本院刑事判決
    等可資為認定本件上訴人確有與劉美娟相姦之證據。
(三)按「不法侵害他人之身體、健康、名譽、自由、信用、隱私
    、貞操，或不法侵害其他人格法益而情節重大者，被害人雖
    非財產上之損害，亦得請求賠償相當之金額。」、「前兩項
    規定，於不法侵害他人基於父、母、子、女或配偶關係之身
    分法益而情節重大者，準用之。」民法第195條第1項前段及
    第3項分別定有明文。本件上訴人於被上訴人與劉美娟婚姻
    關係存續期間，有多次與劉美娟相姦之行為，侵害被上訴人
    基於配偶身分之權利、法益情節重大，則被上訴人依上開規
    定，請求上訴人賠償精神慰撫金，即屬有據。本院斟酌上訴
    人與劉美娟相姦之次數，上訴人身為警務人員竟以身試法，
    並傷害被上訴人夫妻感情，以致被上訴人夫妻確實於本案事
    發後即離婚，子女無法獲得父母同時之關愛，使被上訴人日
    後之養育責任更形加重，及被上訴人亦為警務人員，且兩造
    社會地位、職業收入均相當等一切情狀，足認原審認定被上
    訴人請求上訴人應賠償精神慰撫金以600,000元及加計法定
    遲延利息，並無不當。
七、綜上所述，上訴意旨猶執前詞，指摘原判決不當，求予廢棄
    改判，為無理由，應予駁回。
八、因本件事證已臻明確，兩造其餘主張陳述及所提之證據，經
    本院斟酌後，認與判決結果不生影響，均毋庸再予論述，附
    此敘明。
據上論結，本件上訴為無理由，依民事訴訟法第449條第1項、第
78條，判決如主文。
中    華    民    國   100    年    11    月    24    日
                  民事庭審判長法  官  謝志揚
                              法  官  李水源
                              法  官  黃玉清
以上正本係照原本作成。
本件不得上訴。
中    華    民    國   100    年    11    月    24    日
                              書記官  黃琪瑋